臺灣高等法院刑事裁定
110年度抗字第203號
抗  告  人  
即  聲請人   臺灣新竹地方檢察署檢察官
受  刑  人   熊柏瑋




上列抗告人因聲請撤銷緩刑案件，不服臺灣新竹地方法院中華民
國109年12月7日裁定（109年度撤緩字第156號），提起抗告，本
院裁定如下：
    主  文
抗告駁回。                                              
    理  由
一、原裁定意旨略以：
  ㈠受刑人甲○○於民國105年10月間至106年3月23日，因犯業務侵
    占案件，經原審法院於106年11月9日以106年度原易字第31
    號判決判處有期徒刑9月、1年、7月，應執行有期徒刑1年10
    月，並諭知緩刑4年，於106年11月13日確定（下稱前案），
    有原審法院106年度原易字第31號刑事判決書及本院被告前
    案紀錄表各1份在卷可參，是受刑人所受緩刑之宣告，係自
    裁判確定之日即106年11月13日起算，至110年11月12日期滿
    。惟其於上開緩刑期內之109年5月12日更犯竊盜罪，經臺灣
    桃園地方法院（下稱桃園地院）於109年8月17日以109年度
    壢原簡字第131號判決判處有期徒刑2月，如易科罰金，以新
    臺幣1,000元折算1日，於109年9月22日確定（下稱後案）一
    節，亦有桃園地院109年度壢原簡字第131號刑事簡易判決書
    及本院被告前案紀錄表各1份在卷可按。是受刑人於上開緩
    刑期內，因故意犯他罪，而在緩刑期內受6月以下有期徒刑
    宣告確定一情，堪以認定。
  ㈡惟查，受刑人自108年6月27日起戶籍即遷移至新竹○○○○○○○○○
    ，此有受刑人之個人戶籍資料（完整姓名）查詢結果、遷徙
    紀錄資料查詢結果各1份在卷可佐，客觀上戶政事務所無法
    供人居住，故不得以此戶籍登記解為受刑人之住所。雖受刑
    人於前案審理時之住所地為新竹縣○○市○○街00號，惟前案判
    決日為106年11月9日，迄今已有3年之久，且於後案審理時
    受刑人陳報之居所地為桃園市○○區○○路0段000巷00號，並未
    再行陳報新竹縣○○市○○街00號之地址為其住居所地址，足見
    受刑人嗣後已遷離前開新竹縣○○市○○街00號之住居所，而有
    客觀事證認其已無居住在原審法院轄內之地域；又抗告人即
    聲請人臺灣新竹地方檢察署（下稱新竹地檢署）檢察官向原
    審法院聲請本件撤銷緩刑，而於109年11月13日繫屬原審法
    院時（參卷附新竹地檢署109年11月12日竹檢永執度107執他
    83字第1099041164號函上蓋印之原審法院收文章日期），受
    刑人亦未因案在原審法院所轄之監所羈押或執行中，有在監
    在押紀錄表1份在卷可稽；此外，卷內復無其他證據足認受
    刑人現所在地在原審法院管轄區域內。是揆諸上開說明，本
    案繫屬時受刑人之所在地及最後住所地並不在原審法院轄區
    ，故原審並無管轄權。準此，聲請人首揭聲請，於法尚有未
    合，自應予以駁回等語。
二、抗告意旨略以：籍設戶政事務所之理由眾多，並非當然可以
    以籍設戶政事務所即解為其已不在原戶籍所在地生活。而受
    刑人於108年6月27日時，戶籍遭遷入新竹○○○○○○○○○，於另
    案108年8月7日送達受刑人原戶籍地址（新竹縣○○市○○街00
    號）時，係由同居人其母代收，因此，受刑人之戶籍雖遭行
    政機關基於戶籍管理目的，而遷入新竹○○○○○○○○○，然依前
    開事證，應足認受刑人仍居住於原戶籍地址，爰請求撤銷原
    裁定，更為適當合法之裁定云云。
三、按緩刑之宣告應撤銷者，由受刑人所在地或其最後住所地之
    地方法院檢察署檢察官聲請該法院裁定之，刑事訴訟法第47
    6條定有明文。所謂「住所」，依民法第20條第1項之規定，
    依一定事實足認以久住之意思，住於一定之地域者，即為設
    定其住所於該地；顯見我國民法關於住所之設定，兼採主觀
    主義及客觀主義之精神，必須主觀上有久住一定地域之意思
    ，客觀上有住於一定地域之事實，該一定之地域始為住所，
    故住所並不以登記為要件；戶籍法為戶籍登記之行政管理規
    定，戶籍地址乃係依戶籍法所為登記之事項，戶籍地址並非
    為認定住所為唯一標準；戶籍地為行政法上之準據，為決定
    選舉、教育、兵役等公法上權利義務之準據，不得以戶籍登
    記之處所，一律解為當然之住所；戶籍登記之處所固得資為
    推定住所之依據，惟倘有客觀之事證，足認當事人已久無居
    住該原登記戶籍之地域，並已變更意思以其他地域為住所者
    ，即不得僅憑原戶籍登記之資料，一律解為其住所（最高法
    院93年度台抗字第393號、97年度台抗字第118號民事裁定意
    旨參照）。又聲請撤銷緩刑管轄法院之認定，關係裁判有無
    當然違背法令，本即為法院應依職權優先調查確認之事項。
四、本院查：
  ㈠原審調查後，認受刑人於前案審理時之住所地雖在新竹縣○○
    市○○街00號，惟前案已於106年11月9日宣判，迄今已有3年
    之久，而依卷附受刑人之個人戶籍資料（完整姓名）查詢結
    果及遷徙紀錄資料查詢結果；受刑人雖於108年6月27日遷移
    戶籍至新竹○○○○○○○○○，然其於後案審理時所陳報之居所地
    為桃園市○○區○○路0段000巷00號，並未陳報新竹縣○○市○○街
    00號之地址為其住居所；又本件撤銷緩刑於109年11月13日
    繫屬於原審法院時，受刑人亦未因案在原審法院所轄之監所
    羈押或執行中，足認受刑人主觀或客觀上均無長住於「新竹
    縣○○市○○街00號」之意，難以其原設籍地址為其現所在地或
    最後住所地在原審管轄區域內等情，有受刑人之個人戶籍資
    料（完整姓名）查詢結果、遷徙紀錄資料查詢結果及在監在
    押紀錄表各1份在卷可佐，而以無管轄權駁回檢察官撤銷緩
    刑宣告之聲請，經核於法並無不合。
　㈡抗告人雖以前開情詞提起本件抗告。惟查，抗告人前於108年
    間，聲請撤銷原審法院106年度原易字第31號判決對受刑人
    所為之緩刑宣告，經原審法院以108年度撤緩字第99號裁定
    聲請駁回，嗣於108年8月7日向新竹縣○○市○○街00號送達上
    開裁定，經彭文銀以受刑人之母之名義代為簽收，固有上開
    裁定及送達證書各1份附於本院卷可稽。然依卷附受刑人之
    個人戶籍資料（完整姓名）查詢結果之記載，受刑人與其養
    母彭文銀業於105年4月22日終止收養關係，2人間已無任何
    親屬關係，尚無從僅以彭文銀於108年8月7日自行以受刑人
    母親身分簽收前開裁定乙節，遽認受刑人於收養關係終止後
    之109年間仍與彭文銀一同居住於新竹縣○○市○○街00號之事
    實。況受刑人於後案109年7月23日接受檢察官訊問時，即陳
    報其現居地為桃園市○○區○○路0段000巷00號，直至後案經桃
    園地院送達該院109年壢原簡字第131號判決書時，因未獲會
    晤受刑人本人，亦無受領文書之同居人或受僱人，而將之寄
    存於桃園市政府警察局中壢分局龍興派出所（下稱龍興派出
    所），受刑人於109年8月29日親自前往龍興派出所領取前開
    判決書，有受刑人後案於臺灣桃園地方檢察署（下稱桃園地
    檢署）109年7月23日訊問筆錄、桃園地院送達證書、龍興派
    出所司法文書領取登記簿等件在卷可稽（見桃園地檢署109
    年度偵緝字第1388號卷第6頁，桃園地院109年度壢簡字第13
    1號卷第37、47頁），業經本院調取後案案卷核閱屬實。揆
    諸前揭說明，本件檢察官於109年11月13日聲請撤銷受刑人
    緩刑宣告時，受刑人之所在地或其最後住所地於客觀上均已
    不在其原戶籍地即新竹縣○○市○○街00號。準此，原審法院裁
    定駁回檢察官聲請撤銷受刑人之緩刑宣告，並無不合。故抗
    告人提起本件抗告，指摘原裁定不當，為無理由，應予駁回
    。
據上論斷，應依刑事訴訟法第412條，裁定如主文。
中　　華　　民　　國　　110 　年　　3 　　月　　26　　日
                  刑事第四庭    審判長法　官  陳筱珮
                                      法　官  羅郁婷
                                      法　官  林怡秀
以上正本證明與原本無異。
不得再抗告。
                                      書記官  陳語嫣
中　　華　　民　　國　　110 　年　　3 　　月　　26　　日